【裁判字號】    90,上易,3013
【裁判日期】    900927
【裁判案由】    詐欺
【裁判全文】
臺灣高等法院刑事判決                            九十年度上易字第三一三號
    上  訴  人
    即  被  告  乙○○
右上訴人因詐欺案件，不服臺灣臺北地方法院九十年度易字第三六七號，中華民國九
十年七月二十六日第一審判決（起訴案號：臺灣臺北地方法院檢察署九十年度偵字第
一四九七０號），提起上訴，本院判決如左：
    主  文
上訴駁回。
    事實及理由
一、乙○○自民國八十八年九月間起受僱設於臺北縣蘆洲市○○路○段七十四巷三十
    七號一樓（起訴書誤載為臺北市○○○路○段五十一號四樓）之全區瓦斯安全設
    備有限公司（八十九年十月十六日，經核准更名登記為全泰瓦斯安全設備有限公
    司，下稱全區瓦斯公司），擔任「瓦斯防爆防震器」（又名瓦斯安全閥）之推銷
    員，以每只售價新臺幣（下同）二千五百元，由其抽成九百元佣金之方式，推銷
    前開瓦斯防爆防震器。惟其明知自己並非大臺北區瓦斯股份有限公司（下稱大臺
    北區瓦斯公司）之員工，且其所負責推銷之前開瓦斯防爆防震器，市價僅值三百
    元，連工帶料亦僅值八百元，竟為求提高銷售業績以獲取較多佣金，而基於意圖
    為自己不法所有之概括犯意，連續在原判決附表所示之時間、地點，向丁○○、
    己○○、甲○○謊稱自己是大臺北區瓦斯公司之員工，以檢查瓦斯管線之名義，
    持其自稱為「瓦斯測量器」之物品，在各該地點檢查瓦斯管線，並向丁○○等人
    表示，彼等住處之瓦斯管線漏氣，需加裝瓦斯防爆防震器，使彼等陷於錯誤，而
    應允以二千五百元之高價裝置其所售之瓦斯防爆防震器，並當場交付二千五百元
    之價款。乙○○復承前為自己不法所有之概括犯意，於八十九年七月二十二日下
    午四時許，在臺北市○○○路○段一二六號十二樓，以同法使戊○○陷於錯誤，
    ，應允以二千五百元之價格裝置瓦斯防爆防震器，惟因戊○○當時並無現金，而
    未取得款項。其再於同年月二十五日下午五時許，在臺北市○○路四百六十九巷
    四十五號七樓，以同法向丙○○表示彼住處瓦斯管線漏氣需加裝瓦斯防爆防震器
    時，丙○○因覺可疑打電話向大臺北區瓦斯公司查證，始得知乙○○假冒情事，
    而報警查獲。案經臺北市政府警察局中山分報請臺灣臺北地方法院檢察署檢察官
    偵查起訴。
二、本案經本院審理結果，認第一審以上訴人即被告乙○○犯刑法第三百三十九條第
    一項之詐欺取財既遂罪，及同條第三項之詐欺取財未遂罪。其先後多次詐欺犯行
    ，時間緊接，方法相同，觸犯基本構成要件相同之罪，顯係基於概括犯意為之，
    應依刑法第五十六條之規定，以詐欺既遂罪一罪論，並加重其刑。爰酌情並援引
    刑事訴訟法第二百九十九條第一項前段，刑法第五十六條、第三百三十九條第一
    項、第四十一條第一項前段，罰金罰鍰提高標準條例第一條前段、第二條，量處
    有期徒刑四月，如易科罰金以銀元三百元折算一日。核其認事用法並無不合，量
    刑亦屬適當，應予維持，並引用第一審判決書記載之理由及證據。
三、被告上訴意旨略謂：其為銷售瓦斯防爆防震器之業務員，經與客戶接洽議價後，
    才予施作安裝，係以正當方式推銷貨物，並無施用詐術犯行，原審誤以其犯詐欺
    罪，自有未合。又其家境清寒，請准予分期繳付罰金云云。
四、經查：
（一）被告並非大臺北區瓦斯公司員工之事實，為被告所自承，並經證人即大臺北區
      瓦斯公司工程師高豐成證述屬實。而被告所推銷之瓦斯防爆防震器，屬簡單的
      阻斷器，材料進價不超過三百元，加上換裝費也不應超過八百元等情，業據證
      人李賢忠證實。
（二）被告向被害人丁○○等人謊稱是大臺北瓦斯區公司之員工，假借檢查瓦斯管線
      之名義，持其自稱為「瓦斯測量器」之物品檢查瓦斯管線，並向丁○○等人表
      示彼等住處瓦斯管線漏氣，需加裝瓦斯防爆防震器，使彼等陷於錯誤，誤以為
      被告係大臺北瓦斯公司之員工，且彼等住處瓦斯管線漏氣，需加裝瓦斯防爆防
      震器，而應允以二千五百元之高價裝置等情，亦據被害人丁○○、己○○、甲○○、戊○○指訴明確。
（三）觀諸卷附照片及識別證所示，被告當天所穿著之制服款式、顏色，與大臺北區
      瓦斯公司員工制服類似，並繡有北區服務處等字樣，身上所配戴之證件並印有
      「全區瓦斯臺北區安全開關服務處」，確實足以使人誤信被告係大臺北區瓦斯
      公司之員工。
    綜上，原審依調查證據所得，認定被告有施用詐術，使被害人誤信其為大臺北區
    瓦斯公司之員工，及彼等住處瓦斯管線漏氣，需加裝瓦斯防爆防震器，而同意以
    二千五百元之高價裝置之犯行。其證據之斟酌取捨，並無違背一般經驗法則及論
    理法則之情事。被告猶執前詞，指摘原判決不當，並非可採；至於有期徒刑准否
    易科罰金及得否分期繳付，核屬判決確定後，執行檢察官之職權，要非本院所得
    審酌。是以，被告之上訴為無理由，應予駁回。
據上論斷，應依刑事訴訟法第三百七十三條、第三百六十八條，判決如主文。
本案經檢察官謝英民到庭執行職務。
中      華      民      國     九十     年    九      月     二十七     日
                              臺灣高等法院刑事第五庭
                                  審判長法  官  曾  德  水
                                        法  官  楊  貴  雄
                                        法  官  林  立  華
右正本證明與原本無異。
不得上訴。
                                        書記官  廖  月  女
中      華      民      國     九十     年    九      月     二十七     日
附錄本判決論罪科刑法條：
刑法第三百三十九條第一項：
意圖為自己或第三人不法之所有，以詐術使人將本人或第三人之物交付者，處五年以
下有期徒刑、拘役或科或併科一千元以下罰金。
（罰金額度已提高為十倍）


司法院資訊處製作；財團法人民間司法改革基金會備份。
